臺灣臺南地方法院民事判決
110年度簡上字第21號
上   訴   人  劉睿明
兼訴訟代理人  劉加丞
被 上  訴 人  吳旻豪

上列當事人間請求侵權行為損害賠償事件，上訴人對於本院臺南
簡易庭民國109年11月30日所為第一審判決（109年度南簡字第11
80號）提起上訴，本院於民國110年4月28日言詞辯論終結，判決
如下：
    主    文
上訴駁回。
第二審訴訟費用由上訴人負擔。
    事實及理由
一、被上訴人主張：上訴人劉加丞於民國108年10月4日11時10分
    許，駕駛車牌號碼000-0000號自小客車（下稱系爭汽車），
    沿臺南市南區西門路由北往南方向行駛至大成路交岔口時，
    因未遵守號誌，貿然違規闖越紅燈通過該路口，適有訴外人
    吳書萱騎乘車牌號碼000-000號重型機車（下稱系爭機車）
    後載被上訴人，沿大成路由東往西方向行經上開路口，二車
    因而發生碰撞（下稱系爭事故），被上訴人受有頭部鈍傷震
    盪、右臀部下背挫擦傷、頭部外傷併腦震盪症候群、胸部鈍
    傷等傷害。系爭事故為劉加丞違規闖紅燈所致，自應由其負
　　全部過失責任；又劉加丞於系爭事故發生時為限制行為能力
    人，其父即被上訴人劉睿明應與劉加丞同負賠償責任。為此
    依據侵權行為之法律關係，請求上訴人應賠償被上訴人醫療
    費用新臺幣（下同）4,392元、就醫車資1,740元及精神慰撫
    金100,000元之損害。原審判命上訴人應給付被上訴人100,1
    92元及其法定利息，並無不當。答辯聲明：上訴駁回（原審
    判決駁回被上訴人其餘請求金額部分，未據被上訴人聲明不
    服，不在本院審理範圍內）。
二、上訴人則以：劉加丞現仍為就讀高雄科技大學五專部的學生
　　，尚須家人資助或自行籌措學費及生活費，劉睿明現無穩定
    收入，財產只有現值273,200元的未保存登記房屋一間，及
    車齡近20年的汽車一部，二人經濟狀況皆不佳，參考上訴人
    提出之實務見解，與被上訴人傷勢相似情形者，亦僅判令賠
    償5萬元之精神慰撫金，原審判命給付10萬元，實屬過高等
    語，資為抗辯。並聲明：㈠原判決關於命上訴人給付被上訴
    人超過192元本息部分，及該部分假執行宣告暨訴訟費用之
    裁判均廢棄。㈡上開廢棄部分，被上訴人在第一審之訴及假
　　執行之聲請均駁回。㈢第一（確定部分除外）、二審訴訟費
　　用由被上訴人負擔。
三、兩造不爭執事項為： 
　㈠劉加丞於前開時地駕駛系爭汽車，未遵守號誌，貿然闖越紅
    燈通過該路口，與吳書萱騎乘系爭機車後載被上訴人，在西
    門路與大成路口發生碰撞，致被上訴人受有頭部鈍傷震盪、
　　右臀部下背挫擦傷、頭部外傷併腦震盪症候群、胸部鈍傷等
    傷害。劉加丞上開犯行，業經本院刑事庭以109年度交簡字
    第1518號判處劉加丞犯過失傷害罪，處拘役50日確定。
　㈡劉加丞於系爭事故發生時未滿20歲，劉睿明為劉加丞之父。
　㈢上訴人就被上訴人因系爭事故支出醫療費用4,392元、就醫車
    資1,740元不爭執。
　㈣被上訴人已領取汽車強制責任保險理賠金5,490元。
四、得心證之理由：　　
  ㈠被上訴人主張劉加丞於上開時地駕駛系爭汽車，貿然闖越紅
    燈，致與吳書萱騎乘、後載被上訴人之系爭機車發生碰撞，
    造成被上訴人受有系爭傷害等情，有診斷證明書及本院109
    年度交簡字第1518號刑事簡易判決可憑，復經本院依職權調
    取上開刑事案件全卷卷宗核閱無誤，且為上訴人所不爭執，
　　（不爭執事項㈠），此部分事實，應可認定。
  ㈡按汽車行駛至交岔路口，應遵守燈光號誌之指揮；車輛面對
    圓形紅燈表示禁止通行，不得超越停止線或進入路口，道路
    交通安全規則第102條第1項第1款、道路交通標誌標線號誌
    設置規則第206條第5項第1款分別定有明文。劉加丞為汽車
    駕駛人，自應遵守上開規定，且系爭事故發生當時，天候晴
　　、日間自然光線、柏油路面、乾燥無缺陷、視距復屬良好等
　　情，有道路交通事故調查報告表（一）可佐（警卷第9頁）
　　，並無不能注意情事，劉加丞就系爭事故之發生顯有過失甚
    明。上訴人於原審對系爭事故係因劉加丞違規闖越紅燈為肇
    事原因，被上訴人並無肇事因素無爭執（原審卷第86頁），
    是劉加丞就系爭事故之發生應負全部過失責任，亦堪肯認。
  ㈢次按因故意或過失，不法侵害他人之權利者，負損害賠償責
    任；次按無行為能力人或限制行為能力人，不法侵害他人之
    權利者，以行為時有識別能力為限，與其法定代理人連帶負
    損害賠償責任。行為時無識別能力者，由其法定代理人負損
    害賠償責任；汽車、機車或其他非依軌道行駛之動力車輛，
    在使用中加損害於他人者，駕駛人應賠償因此所生之損害；
    不法侵害他人之身體或健康者，對於被害人因此喪失或減少
    勞動能力，或增加生活上之需要時，應負賠償責任；不法侵
    害他人之身體、健康、名譽、自由、信用、隱私、貞操，或
    不法侵害其他人格法益而情節重大者，被害人雖非財產上之
    損害，亦得請求賠償相當之金額；民法第184條第1項前段、
    第187條第1項前段、第191條之2前段、第193條第1項、第19
    5條第1項前段分別定有明文。劉加丞因前揭過失行為，致被
    上訴人受有系爭傷害，則被上訴人依前揭規定請求劉加丞賠
    償其所受損害，自屬於法有據。劉加丞於系爭事故發生時未
    滿20歲，為限制行為能力人，劉睿明為其法定代理人，因此
    ，被上訴人依第187條第1項之規定，請求上訴人二人賠償其
    損害，於法有據。
  ㈣茲就被上訴人請求賠償之項目及金額析述如下：
　　⒈被上訴人主張因系爭事故支出醫療費用4,392元、就醫車資
      1,740元等情，業據提出醫療收據為證（附民卷第21-35頁
      ），且為上訴人所不爭執（不爭執事項㈢），是被上訴人
      請求上訴人賠償醫療費用4,392元、就醫車資1,740元部
　　　分，核屬有據。
　　⒉精神慰撫金部分：
　　　⑴按被害人受有非財產上損害，請求加害人賠償相當金額
        之慰撫金時，法院對於慰撫金之量定，應斟酌實際加害
        情形、所造成之影響、被害人痛苦之程度、兩造之身分
        地位、經濟情形及其他各種狀況，以核定相當之數額（
        最高法院47年台上字第1221號、51年台上字第223號判
        決意旨參照）。
　　　⑵本院審酌系爭事故發生之原因，係因劉加丞闖越紅燈所
        致，而被上訴人因系爭事故受有系爭傷害，於108年10
        月4日至新樓醫院急診後，復於同年月9日因頭部外傷併
        腦震盪症候群、胸部鈍傷傷害至成大醫院急診，之後陸
        續於同年10月14日、21日、11月4日、12月2日因上開症
　　　　狀至該院就診，傷後須休養1個月，有診斷證明書可稽
　　　　，足見被上訴人因系爭事故所受傷害，身心上自受有相
        當程度之痛苦；並兼衡被上訴人現攻讀碩士，無所得及
        財產；劉加丞現就讀五專，無收入；劉睿明國中畢業，
        現無穩定收入，以及兩造108年度財產所得調件明細資
        料所示之所得及財產之經濟狀況，暨其身分地位等一切
        情狀，認被上訴人請求上訴人賠償精神慰撫金10萬元，
        尚屬適當。
　　　⑶綜上，合計被上訴人得請求上訴人賠償之數額為106,13
　　　　2元【計算式：4,392元（醫療費用）＋1,740元（就醫車
        資）＋100,000元（精神慰撫金）＝106,132元】。
　㈤再按保險人依本法規定所為之保險給付，視為被保險人損害
    賠償金額之一部分，被保險人受賠償請求時，得扣除之，強
    制汽車責任保險法第32條定有明文。被上訴人已領取汽車強
    制責任保險理賠金5,490元，於扣除上述數額後，被上訴人
    請求上訴人給付100,192元，即屬有據【按：106,132元扣除
    5,490元後原應為100,642元，因原判決僅判准100,192元，
    而被上訴人未就差額450元部分提起上訴，因此，該450元不
    在本院審理範圍內，本院僅得就100,192元範圍內判准之】
　　。
五、綜上所述，被上訴人依據侵權行為之法律關係，請求上訴人
    給付100,192元，及自附帶民事起訴狀繕本送達翌日即109年
　　6月23日起至清償日止，按週年利率百分之5計算之利息，為
    有理由，應予准許；逾上開金額之請求，則屬無據，應予駁
    回。原判決就上開應准許部分，為被上訴人勝訴之判決，並
    依職權及上訴人之聲請，分為准、免假執行之宣告，經核並
    無違誤。上訴意旨猶執前詞，指摘原判決該部分為不當，求
    予廢棄改判，為無理由，應予駁回。
六、本件為判決基礎之事證已臻明確，兩造其餘之攻擊防禦方法
    及訴訟資料，經本院斟酌後，認均與判決結果不生影響，爰
　　不一一論駁，併此敘明。
七、據上論結，本件上訴為無理由，依民事訴訟法第436條之1第
　　3項、第449條第1項、第78條、第85條第1項，判決如主文。
中　　華　　民　　國　　110 　年　　5 　　月　　19　　日
                    民事第五庭  審判長法  官  劉秀君
                                      法  官  陳尹捷 
                                      法  官  張家瑛
以上正本係照原本作成。
本判決不得上訴。 
中　　華　　民　　國　　110 　年　　5 　　月　　19　　日
                                      書記官  陳雅婷